【裁判字號】    97,訴,1208
【裁判日期】    970930
【裁判案由】    毒品危害防制條例
【裁判全文】
臺灣高雄地方法院刑事判決              97年度訴字第1208號
公  訴  人  臺灣高雄地方法院檢察署檢察官
被      告  丙○○
                    （現另案於台灣屏東監獄執行中）
選任辯護人  李育任律師
上列被告因毒品危害防制條例案件，經檢察官提起公訴（97年度
偵字第14031 號），本院判決如下：
    主  文
丙○○無罪。
    理  由
一、公訴意旨略以：被告丙○○明知海洛因係毒品危害防制條例
    第2 條第2 項第1 款所列之第一級毒品，未經許可不得持有
    、販賣，竟基於販賣第一級毒品海洛因之犯意，自民國96年
    10月起至同年12月7 日止，以門號0000000000號行動電話為
    聯絡販賣毒品之工具，與乙○○所使用之門號0000000000號
    行動電話連絡，2 人相約在高雄市○○區○○路737 號加油
    站，再由被告帶同乙○○至其住處，以1 包新台幣（下同）
    1,000 元之價格，將其於不詳時、地向不詳對象販入之第一
    級毒品海洛因販賣予乙○○共計3 次，嗣於97年2 月13日18
    時50分許，乙○○在高雄市鼓山區○○○路2017號樓梯口，
    因形跡可疑為警攔檢盤查，始悉上情，因認被告涉犯毒品危
    害防制條例第4 條第1 項之販賣第一級毒品罪嫌。
二、按犯罪事實應依證據認定之，無證據不得認定其犯罪事實；
    不能證明被告犯罪者，應諭知無罪之判決，刑事訴訟法第15
    4 條第2 項、第301 條第1 項分別定有明文。又刑事訴訟上
    證明之資料，無論其為直接或間接證據，均須達於通常一般
    之人均不致有所懷疑，而得確信其為真實之程度，始得據為
    有罪之認定，若關於被告是否犯罪之證明未能達此程度，而
    有合理懷疑之存在，致使無從形成有罪之確信，根據「罪證
    有疑，利於被告」之證據法則，即不得遽為不利被告之認定
    。
三、公訴意旨認被告涉犯毒品危害防制條例第4 條第1 項之販賣
    第一級毒品罪嫌，無非係以(1)被告於警詢、偵查中所為：門
    號0000000000號行動電話為其所使用之供述；(2)證人乙○○
    於警詢、偵查中之證詞；(3)遠傳電信股份有限公司雙向通聯
    查詢資料1 份，為其論罪之依據。
四、訊據被告堅詞否認犯行，辯稱：我不認識乙○○，乙○○是
    我朋友的朋友，他所用之0000000000號電話我不熟，本案只
    有通聯紀錄，不是當場查獲，未扣有任何毒品，證據不足等
    語。經查：
（一）證人乙○○於警詢時所為之陳述，乃審判外之陳述，並經
      被告及其辯護人表示不同意作為本案證據，亦查無刑事訴
      訟法第159 條之1 至第159 條之4 所列傳聞法則之例外而
      可得為證據之情形，依同法第159 條第1 項之規定，不具
      證據能力；至其於偵查中具結後向檢察官所為之陳述，係
      本於其自由意思所為，無何顯不可信之情況，依同法第15
      9 條之1 第2 項規定，具有證據能力，合先敘明。
（二）按施用毒品者，其所稱向某人購買之供述，須補強證據以
      擔保其供述之真實性。良以施用毒品者其供述之憑信性本
      不及於一般人，況施用毒品者其供出來源，因而破獲者，
      法律復規定得減輕其刑，其有為偵查機關誘導、或為邀輕
      典而為不實之陳述之可能，其供述之真實性自有合理之懷
      疑。是施用毒品者關於其向某人購買毒品之供述，必須補
      強證據佐證，以擔保其供述之真實性，俾貫徹刑事訴訟無
      罪推定及嚴格證明之基本原則。而所謂補強證據，係指毒
      品購買者之供述縱使並無瑕疵，仍須補強證據佐證而言，
      以擔保其供述之真實性。該補強證據，必須與施用毒品者
      關於相關毒品交易之供述，具有相當程度之關聯性，且足
      使一般人對於施用毒品者之供述無合理之懷疑存在，而得
      確信其為真實，始足當之。若毒品購買者之供述證據，本
      身已有重大瑕疵，依嚴格證明之法則，苟已無法憑為犯罪
      事實之認定時，自無再論補強證據之必要，其理甚明（最
      高法院96年度台上字第1993號判決參照）。
（三）證人乙○○於警詢時所為之陳述，不具證據能力，業如前
      述。至證人乙○○前於偵查中固證稱：96年12月7 日我向
      「小明」買毒品，我從96年10月開始，每次以1,000 元向
      「小明」買海洛因，買了2 、3 次，每次都是約在軍校路
      的加油站，「小明」再帶我去他家，「小明」就是在庭的
      被告等語；惟其於本院要求辨識在庭被告後則證稱：經我
      詳細辨識後，我不認識在庭被告，賣我毒品的人（即「小
      明」）與被告長得很像，但賣我毒品的人手臂上有刺青，
      我的手機號碼為0000000000號，我撥打0000000000號電話
      ，是要向「小明」買海洛因，但「小明」有時候不是用這
      支號碼，我在96年10月上旬向「小明」買過2 、3 次海洛
      因，96年12月7 日又向「小明」買海洛因，每次都是買
      1,000 元海洛因，時間都是白天，都是約在軍校路的右昌
      加油站，我騎機車去，「小明」開福特深藍色很舊的車，
      交易時，「小明」有下車親手交付毒品，我看到「小明」
      右手臂有刺青、左手臂有自殘傷痕，我於偵查中指認被告
      就是「小明」，是因為當時只是乍看一下，沒有詳細辨認
      ，「小明」與被告長得很像等語。是證人乙○○就「小明
      」是否即為本案被告、交易毒品地點究係上開軍校路之加
      油站抑或「小明」住處等重要事項，前後證述迥異，已有
      重大瑕疵，依上開說明，其偵查中所為不利被告之證詞，
      自難憑採。
（四）至被告於警詢、偵查時雖自承0000000000號行動電話為其
      所使用，卷附遠傳電信股份有限公司雙向通聯查詢資料雖
      顯示被告及乙○○所使用之0000000000、0000000000號行
      動電話於96年12月間有多次通聯紀錄，惟此部分證據資料
      所能證明者，充其量僅係其2 人於96年12月間確有電話聯
      繫之事實，然聯繫內容為何，實無從得知，況此通聯期間
      與起訴事實所指96年10月至同年12月7 日之行為期間，亦
      屬有間，自不足作為認定被告涉有販毒重罪之積極證明。
（五）本案查獲緣起，係乙○○因毒品案件為警攔檢盤查時，主
      動供出毒品來源所致，此有偵查卷宗可稽，是本案除證人
      乙○○之證詞，及循線查知被告與乙○○所使用行動電話
      之通聯紀錄外，並無其他可資佐證之檢舉情資、監聽、證
      人、毒品或證物等相關證據資料，而證人乙○○於本院證
      稱被告並非販毒之「小明」，迥異於其偵查中所證，其證
      詞已有重大瑕疵，另公訴意旨所舉被告供述及通聯紀錄等
      ，亦非認定被告涉有販毒罪嫌之直接積極證據，俱如前述
      ，故本院無從依上開證據形成被告有罪之確信心證；此外
      ，復查無其他積極證據，足認被告確有公訴意旨所指之販
      毒罪嫌，本件即屬不能證明被告犯罪，參諸前揭二之說明
      ，自應為無罪判決之諭知。
據上論斷，依刑事訴訟法第301 條第1 項，判決如主文。
本案經檢察官甲○○到庭執行職務。
中    華    民    國    97    年    9     月    30    日
                  刑事第十六庭  審判長法  官  李代昌
                                      法  官  吳芝瑛
                                      法  官  周宛瑩
以上正本證明與原本無異。
如不服本判決，應於判決送達後10日內，向本院提出上訴狀。
中    華    民    國    97    年    9     月    30    日
                                      書記官  彭帥雄


司法院資訊處製作；財團法人民間司法改革基金會備份。
